【裁判字號】    88,家上,22
【裁判日期】    891121
【裁判案由】    確認繼承權存在
【裁判全文】
臺灣高等法院花蓮分院民事判決  八十八年度家上字第二十二號
      上  訴  人  丙○○
                  甲○○
      右二人共同
      訴訟代理人  吳明益律師
      被 上訴 人  乙○○    .
      訴訟代理人  蕭昌輝律師
右當事人間確認繼承權存在事件，上訴人對於中華民國八十八年八月九日臺灣花蓮地
方法院八十七年度家訴字第四號第一審判決，提起上訴，本院判決如左：
      主    文
上訴駁回。
第二審訴訟費用由上訴人負擔。
      事    實
一上訴人聲明：(一)原判決不利於上訴人部分廢棄。(二)被上訴人在第一審之訴駁回。
二被上訴人聲明：上訴駁回。
三兩造之陳述與第一審判決記載相同者，予以引用。
四上訴人另補陳略稱：
  (一)原審判決就湖南省公證員協會所檢送被上訴人乙○○之宜章縣公安局「戶口登記
    表」記載被上訴人姓名為「吳愛平」之原因，被上訴人是否有被收養之情事，均
    未予以查明，亦未於判決理由內詳載其不採之理由，其判決顯有違誤。
  (二)湖南省公證員協會所檢送之上開「戶口登記表」亦屬大陸地區之公文書，其記載
    除有筆誤外，絕非無因，被上訴人乙○○之年籍既與戶口登記表上「吳愛平」之
    資料相符，其為同一人概可確定，被上訴人之夫姓張，並非姓吳，當無誤繕之理
    。從而，被上訴人應係被吳姓人氏所收養，否則焉有改姓吳姓之理？故原審就此
    部分漏未論述，又未依上訴人之聲請函請海基會詳查，即有違誤。
  (三)茲據上訴人丙○○之弟黃三榮於八十八年五月間親赴大陸查證得知，被上訴人於
    一九七三年至一九八一年間之戶口登記檔案上，明確記載為「吳愛平」，被上訴
    人之子為「吳圓源」，女兒為「張梅」（被上訴人之夫姓張），不容被上訴人否
    認。
  (四)原審卷內海基會回函所指「常住人口登記表」上僅有被上訴人一人之戶口登記表
    ，並無其子女之身分資料，倘能得知其子女之正確姓名 (包括一九七三年至一九
    八一年間) 為「吳圓源」與「張梅」，則可推知被上訴人是否曾為吳姓人氏收養
    。請求囑託海基會函文大陸湖南省公證處，再向下列單位進行查證：請宜章縣
    公安局梅田派出所確認該所於一九九九年六月二十日所提出之戶口登記表是否為
    真正？何以吳愛平與本件乙○○身份登記上姓氏竟有不同？原因為何？請函查
    被上訴人工作單位「梅田鎮氮肥廠（現改名為山達化肥有限公司) 」員工戶口登
    記檔案資料。請調閱被上訴人及其子女於一九七三年至一九八一年間 (應為吳
    愛平、吳圓源及張梅等三人) 之戶口登記檔案，併請湖南省宜章縣梅田派出所具
    戶口登記表以明查真象。
  (五)上訴人丙○○為查證被上訴人是否為被繼承人唐鴻才之女，乃委請上訴人之姪丘
    力達透過日盛徵信社赴大陸了解，詎上訴人丙○○及丘力達均遭日盛徵信社供不
    實之資料所騙，上訴人丙○○已委由丘力達提出告訴，現在板橋地方法院檢察署
    八十八年度偵字第一０三三九號偵查中。
  (六)上訴人委請上訴人之弟黃三榮親赴大陸查證「乙○○」是否為先夫唐鴻才之女，
    並請湖南海天律師事務所協助調查，依楊梅山煤礦子弟學校學生名冊所示，張元
    （原名吳圓源）之母名為「吳愛平」，而非「乙○○」。
  (七)查一九八六年與一九八七年楊梅山煤礦子弟學校之全部學生花名冊，其上載學生
    張元之出生年日為七十九年十二月，家庭地址為工人村，家張姓名為「吳愛平」
    ，並非「乙○○」，楊梅山煤礦子弟學校「一至六周歲學前兒童花名冊」上所記
    載「張元」之出生年月為七十九年十二月十二日，住址為工人村，其家長姓名為
    「張志丹」，為張元之父，另湖南海天律師事務所所做之調查筆錄，被調查人彭
    金香（為張元之班主任) ，已經證明張元之母為「吳愛平」，張元原名為「吳圓
    源」，可知當時吳愛平已姓「吳」多年。另一被調查人封加雄亦證明「吳愛平」
    之夫為「張志丹」，育有一子女名為「吳圓源」，被上訴人應已改姓，為吳姓人
    氏所收養。
  (八)查上訴人於八十九年四月間取得聲請狀(二)內所附證物後，除以影本陳報鈞院外，
    並將正本送交海基會，且將副本託人帶回大陸，請大陸公證處寄回予海基會認證
    ，詎該副本在大陸梆州市公證處寄送回海基會前曾遭被上訴人乙○○到該處阻撓
    並發生爭執，導致拖延時日。
  (九)被上訴人主張乙○○並未被人收養，無非係以「湖南省公證協會」一九九八年湘
    字第三九號查證回函及湖南省郴州市公證處第０一四四號公證書為據，惟查「乙
    ○○基本履歷及本人和家庭成員的戶籍變更情況說明表」及「湖南省公證協會一
    九九八年湘字第三九號查證回函」其中均指明：「乙○○於一九五六年起隨母趙
    惠貞到湖南省宜章縣，寄居在姨母趙淑蘭家，其母趙惠貞在宜章瑤岡仙鎮作臨時
    工為生，于一九六五年因心臟病回湘鄉老家，直至一九六八年去世，未與任何人
    登記再婚」云云，則趙惠貞係一九六八年去世，其死亡地點為湖南省湘鄉老家，
    趙惠貞之戶籍資料均存在於湖南省湘鄉縣或湖南省宜章縣，準此，開具上開查證
    回函之湖南省梆州市並無趙惠貞之戶籍資料，則郴州市又如何認定趙惠貞並未與
    人再婚？乙○○係「隨夫張志丹遷移（詳見附件四，一九九三年五月其夫張志丹
    ，兒子唐圓源戶籍遷至郴州市○○路六十七號）為「乙○○基本履歷及本人和家
    庭成員的戶籍變更情況說明表」所確認無誤，則乙○○係一九九三年後始有戶籍
    資料在郴州市，梆州市戶政事務所北湖區民政局又如何認定一九六八年以前在湖
    南省湘鄉縣設籍之乙○○及其母趙惠貞是否曾改嫁或收養？準上所述，湖南省郴
    州市民政局所出示之證明書，既無法對趙惠貞為直接之查證，其所開立證明之真
    實性，即值懷疑，應非真實。
  (十)「湖南省郴州市民政局」一九九八年十一月二十四日所出示之證明書指明：「經
    查閱我區的婚姻登記的所有檔案中未發現趙惠貞女士與任何人辦理過再婚登記手
    續。另據查實，趙惠貞女士之女乙○○從未被任何人收養過。她先是隨母一起生
    活，一九五六年以後，寄住在其姨媽趙淑蘭家，靠姨媽接濟直至獨立生活。」云
    云，惟查：如前所述，趙惠貞生前戶籍係在湘鄉，郴州市並無其戶籍資料，故縱
    經郴州市查閱所有查檔案，亦無法發現與任何人辦理過再婚登記手續，此係當然
    之理。然尚無法以上開資料即推論趙惠貞未與他人再婚或乙○○是否因被收養而
    改姓。故倘被上訴人以湖南省郴州市民政局之上開證明否認乙○○曾因收養而改
    姓吳，實屬以偏蓋全。回函之湖南省郴州市並無趙惠貞之戶籍資料，則郴州市又
    如何認定趙惠貞並未與人再婚？且查，上開證明中，並指出「一九六五年至一九
    六六年間趙惠貞曾在吳玉生  (一九七二年死亡)家中當保姆」，此吳玉生即上訴
    人多次主張為乙○○之養父，此有上訴人及上訴人之弟赴大陸查證並由律師製作
    之筆錄內容可證。乙○○既一九六五、六六年間隨母與吳玉生同住，而於一九六
    八年其母過世前，無法獨力生活，則有可能隨其母改嫁吳玉生而改為吳姓，或因
    被吳玉生收養而改為吳姓。此即有上訴人所陳多項證據可稽，而其子唐圓源又經
    查幼年時之姓為吳姓，則更可能乙○○已改姓吳，否則焉有可能其子未依其父 (
    張志丹) 姓張，又未依其母姓唐，而另姓吳之理。被上訴人乙○○確曾改姓吳，
    而為吳玉生所收養，其非唐鴻才之女，其主張顯無理由，請駁回其請求。
      理    由
一本件被上訴人起訴主張：被繼承人唐鴻才於八十七年一月二十五日死亡，被上訴人
  為唐鴻才在大陸地區之唯一子女，乃依臺灣地區與大陸地區人民關係條例之規定，
  向原審法院聲明繼承，並經裁定准予備查在案。唐鴻才在臺灣所遺留之遺產，除不
  動產外，其所遺留之動產，有八百五十萬元，上訴人丙○○為唐鴻才在臺灣之配偶
  ，上訴人甲○○為唐鴻才與丙○○所生之子女，被上訴人與上訴人二人均為被繼承
  人之繼承人，依臺灣地區與大陸地區人民關係條例第六十七條之規定，被上訴人在
  唐鴻才臺灣遺產總額二百萬元之範圍內有繼承權，因上訴人二人否認被上訴人對唐
  鴻才之財產有繼承權，是求為確認被上訴人對唐鴻才之繼承權存在，上訴人並應給
  付被上訴人二百萬元之判決（被上訴人請求確認繼承權存在及超過一百六十六萬九
  千八百九十六元金錢請求部分，經原審判決駁回，被上訴人並未聲明不服）；上訴
  人則以：唐鴻才於二十七年間即已從軍入伍，當時正處戰亂，唐鴻才是否確曾結
  婚及是否於公元一九四八年五月二十六日生下被上訴人，均屬存疑。經遍查唐鴻才
  之戶籍資料，均無其曾在大陸結婚之資料，亦無生下被上訴人之紀錄可稽，被上訴
  人所提親屬關係公證書，乃係其片面陳述，並未有任何資料佐證，應不足採信。
  唐鴻才於五十七年五月間即自軍中退伍，除支領微薄退休俸外，並未有其他收入，
  而上訴人丙○○則自四十六年十月一日起即就職於花蓮林區，迄至八十四年二月一
  日始退休，有固定之收入，上訴人丙○○之存款均以唐鴻才名義辦理軍中儲蓄存款
  ，屬於唐鴻才者僅為一百五十五萬六千元，其餘部分則為上訴人丙○○與唐鴻才共
  有，此外，唐鴻才死亡後，所花費之殯葬費用計為六十三萬八千一百四十元等語資
  為抗辯。
二原審依被上訴人之抗辯，判決駁回上訴人之請求。經查原審斟酌全辯論意旨及調查
  證據之結果，以：(一)按繼承權被侵害者，被害人或其法定代理人得請求回復之；又
  繼承人得隨時請求分割遺產，民法一千一百四十六條第一項、第一千一百六十四條
  前段定有明文。而民法一千一百四十六條之規定，學說上稱為繼承回復請求權，係
  指正當繼承人請求確認其繼承資格及回復繼承標的之權利而言（即兼具確認之訴及
  給付之訴之性質，四十年台上第七三０號判例、五十三年台上一九二八號判例意旨
  參照）。(二)被上訴人主張其為被繼承人唐鴻才之女，為唐鴻才之大陸地區之唯一繼
  承人等情，業據被上訴人提出大陸地區湖南省郴州市公證處一九九八年三月三日１
  ９９８郴市公證字第０一四四號親屬關係公證書、第０一四五號委託書公證書及海
  峽交流基金會之證明書影本各一件、戶籍謄本一件、原審八十七年四月二十八日花
  院昭民寅聲繼五四字第一五七九四號准予聲明繼承之函件影本一件、存證信函二
  件等影本、唐鴻才生前致被上訴人之信函三件、照片二張，乙○○之大陸地區常住
  人口登記表影本一件為證。唐鴻才之戶籍謄本上原配偶趙惠貞之記載與大陸地區被
  上訴人之戶籍資料之記載相同；另唐鴻才於致被上訴人之信函中，均以被上訴人父
  親之稱謂書寫，且據原審依職權調閱原審八十七年度聲繼字第五四號卷證查核無誤
  ，被上訴人為唐鴻才女兒，殆可確認，上訴人否認被上訴人非唐鴻才之子女，要無
  足採。(三)上訴人雖提出大陸地區之常住人口登記表影本一件，抗辯被上訴人曾被吳
  姓人士收養，改名吳愛平，故被上訴人已無繼承權云云。惟上訴人提出之大陸地區
  「常住人口登記表」，經原審函請海峽交海基金會向大陸地區之核發單位查證係偽
  造，有海峽交流基金會海惠（法）字第０五六五五號函所檢送之湖南省公證員協
  會湘字二十六號函及附件資料在卷可證。另湖南省公證員協會檢送之被上訴人之
  宜章縣公安局戶口登記表雖曾記載被上訴人之姓名為「吳愛平」，惟此部分之記載
  為一九八一年間之記載，此後被上訴人其他戶籍及身分資料，均仍記載為乙○○，
  而前述將被上訴人姓名記載為「吳愛平」之戶籍資料，其記載之原因不明，仍無從
  證明被上訴人有被收養之情事，是上訴人此部分之抗辯，尚不足以證明被上訴人曾
  被收養或被上訴人現仍與他人有收養關係存在之事實。(四)被上訴人為唐鴻才在大陸
  地區之繼承人，且其請求交付之遺產為金錢，非屬不予分割即不能特定部分給付之
  情形，依前揭規定，被上訴人自得於二百萬元之範圍內，請求上訴人為給付。(五)被
  上訴人及甲○○均為唐鴻才之子女，上訴人丙○○為唐鴻才之配偶，依民法第一千
  一百四十四條一款之規定，被上訴人及上訴人二人之應繼分各遺產之三分之一。(六)
  依上訴人提出之「遺產稅免稅證明書」之記載，唐鴻才之遺產為八百三十三萬二千
  八百七十七元，該「遺產稅免稅證明書」為財政部臺灣省北區國稅局所審核簽發之
  公文書，依民事訴訟法第三百五十五條之規定，應推定該公文書為真正。(七)再查，
  上訴人所提出唐鴻才軍中儲蓄存款單封套中，其中八十五年七月八日唐鴻才存入之
  十六萬元、八十五年八月二十四日唐鴻才存入之三十四萬元，八十六年八月二日唐
  鴻才存入之二十六萬五千元、八十六年四月二十八日唐鴻才存入之二十一萬元、八
  十六年三月十一日唐鴻才存入之二十萬元、八十六年二月二十五日唐鴻才存入之二
  十一萬元，八十六年三月二十日唐鴻才存入之二十七萬元、八十五年八月九日唐鴻
  才存入之六十二萬元、八十六年四月十二日唐鴻才存入之四十一萬元（合計二百六
  十八萬五千元），其存款單封套上均有「春」（即丙○○）及存入金額、日期等之
  記載，該部分記載之筆跡，核與唐鴻才前揭信件上之筆跡相符，上訴人抗辯此部分
  之存款應屬丙○○所有，不得計入唐鴻才之遺產，尚堪採信（至於其他部分封套上
  雖亦有「美蘭」、「春」之記載，惟其筆跡與唐鴻才之筆跡明顯不符，不能證明該
  部分之存款為上訴人之財產）。另上訴人主張唐鴻才之喪葬費為六十三萬八千一百
  九十元，業據上訴人提出收據影本六張為證，亦可認為真實，喪葬費核屬繼承費用
  ，應自遺產中扣除，是唐鴻才遺產總額為五百零九千六百八十七元（0000000－000
  0000－000000＝0000000 ），被上訴人及上訴人二人每人可繼承遺產之金額為各三
  分之一即一百六十六萬九千八百九十六元（元以下四捨五入，未逾二百萬元之限制
  ）。(九)雖唐鴻才之前揭遺產（存款）目前一部分已由上訴人丙○○領取，一部分則
  已變更為丙○○名義，上訴人甲○○並未占有該遺產，惟遺產既屬繼承人之公同共
  有，於遺產未分割前，公同共有之法律關係，仍然存在，不因公同共有之財產由何
  人占有而有異，是被上訴人對上訴人二人請求回復其應繼承之遺產，仍應由上訴人
  二人共同負給付之責任。被上訴人之請求在一百六十六萬九千八百九十六元之範圍
  內為有理由，應予准許，於法並無違誤。
三上訴論旨另以：(一)上訴人丙○○之弟黃三榮於八十八年五月間親赴大陸查證得知被
  上訴人於一九七三年至一九八一年間之戶口登記檔案上，明確記載為「吳愛平」，
  另「一九八六年與一九八七年楊梅山煤礦子弟學校之全部學生花名冊」其上記載學
  生張元之出生年日為七十九年十二月，家庭地址為工人村，家長姓名為「吳愛平」
  ，並非「乙○○」，楊梅山煤礦子弟學校「一至六周歲學前兒童花名冊」上所記載
  「張元」之出生年月為七十九年十二月十二日，住址為工人村，其家長姓名為「張
  志丹」，為張元之父，另湖南海天律師事務所所做之調查筆錄，被調查人彭金香（
  為張元之班主任) ，已經證明張元之母為「吳愛平」，張元原名為「吳圓源」，可
  知當時吳愛平已姓「吳」多年。另一被調查人封加雄亦證明「吳愛平」之夫為「張
  志丹」，育有一子女名為「吳圓源」，被上訴人應已改姓，為吳姓人氏所收養。(二)
  湖南省公證員協會所檢送之「戶口登記表」亦屬大陸地區之公文書，其上所記載「
  吳愛平」之資料與被上訴人相符，應可確定為同一人，此項記載絕非無因，被上訴
  人之夫姓張，又非姓吳，被上訴人應係被吳姓人氏所收養，否則焉有改姓吳姓之理
  ？(三)被上訴人主張乙○○並未被人收養，無非係以「湖南省公證協會」一九九八年
  湘字第三九號查證回函及湖南省郴州市公證處第０一四四號公證書為據。惟查「乙
  ○○基本履歷及本人和家庭成員的戶籍變更情況說明表」及「湖南省公證協會一九
  九八年湘字第三九號查證回函」其中均記載：「乙○○於一九五六年起隨母趙惠貞
  到湖南省宜章縣，寄居在姨母趙淑蘭家，其母趙惠貞在宜章瑤岡仙鎮作臨時工為生
  ，于一九六五年因心臟病回湘鄉老家，直至一九六八年去世，未與任何人登記再婚
  」，則趙惠貞係一九六八年去世，其死亡地點為湖南省湘鄉老家，趙惠貞之戶籍資
  料均存在於湖南省湘鄉縣或湖南省宜章縣，湖南省郴州市並無趙惠貞之戶籍資料。
  又乙○○係「隨夫張志丹遷移」為「乙○○基本履歷及本人和家庭成員的戶籍變更
  情況說明表」所確認，則乙○○係一九九三年後始有戶籍資料在郴州市，郴州市戶
  政事務所北湖區民政局又如何認定一九六八年以前在湖南省湘鄉縣設籍之乙○○及
  其母趙惠貞是否曾改嫁或收養？是「湖南省郴州市民政局」一九九八年十一月二十
  四日所出具證明書所載：「經查閱我區的婚姻登記的所有檔案中未發現趙惠貞女士
  與任何人辦理過再婚登記手續。另据查實，趙惠貞女士之女乙○○從未被任何人收
  養過。她先是隨母一起生活，一九五六年以後，寄住在其姨媽趙淑蘭家，靠姨媽接
  濟直至獨立活」其真實性，即值懷疑。且一九六五年至一九六六年間趙惠貞曾在吳
  玉生（一九七二年死亡）家中當保姆，此吳玉生即上訴人所主張乙○○之養父，此
  有上訴人及上訴人之弟赴大陸查證並由律師製作之筆錄內容可證，乙○○既一九六
  五、六六年間隨母與吳玉生同住，而於一九六八年其母過世前，無法獨力生活，則
  有可能隨其母改嫁吳玉生而改為吳姓，或因被吳玉生收養而改為吳姓，被上訴人為
  吳玉生所收養，即非唐鴻才之女等語為辯。
四經查，原審已經依上訴人之聲請兩度透過財團法人海峽交流基金會向大陸方面（湖
  南省公證員協會）進行查證，證明被上訴人並無被人收養，被上訴人之母趙惠貞亦
  未改嫁，且檢送被上訴人自出生起迄今之「戶籍變遷情況說明表」、「戶口登記表
  」、「常住人口登記表」、「中華人民共和國居民身份證」等文件予以佐證（見原
  審卷第一一六至一一九頁、第一五九至一七四頁），並明確指出上訴人所提出之「
  常住紀錄表」係屬偽造（見原審卷第一六○頁），上訴人抗辯被上訴人於一九八一
  年以前曾經被他人收養一節，顯然缺乏依據。又被上訴人係於一九九三年隨夫遷移
  至湖南省郴州市，係上訴人所自認，依一般經驗法則，其原有基本資料自會隨之移
  轉，且「湖南省公證員協會」進行查證之地區非僅湖南省郴州市一處，尚包括被上
  訴人其他之遷移地點，有該協會所提出之各地區文件及「戶籍變遷情況說明表」附
  卷可資佐證（見原審卷第一六○至一七四頁），上訴人以被上訴人於一九九三年始
  在湖南省郴州市設籍，該地民政單位既無過去之資料，故其民政單位所出具之公證
  書未必真實一節，顯然無據。
五至湖南省公證員協會所檢送之前開文件中有一紙由宜章縣公安局梅田派出所於一九
  八一年（民國七十年）以前所制作之「戶口登記表」（見原審卷第一六八頁）上有
  「吳愛平」之記載，惟其他資料則一致記載為「乙○○」，是不論該「吳愛平」記
  載之原因如何，均不得以該一次之記載，即認定被上訴人有被人收養之事實。且大
  陸方面有關機構果有如上訴人所稱故意出具不實公證書之情事，又何必將該紙記載
  有「吳愛平」字樣之「戶口登記表」一併檢送海峽交流基金會轉送原審參考？本院
  認為大陸方面既已向宜章縣公安局梅田派出所取得該「戶口登記表」一併檢送，足
  見大陸方面已經向該派出所為必要之查證，上訴人在本院準備程序中再聲請本院囑
  託海基會向宜章縣公安局梅田派出所等單位進行查證，核無必要。
六況戶籍登記資料上姓氏記載發生變動，其原因本非僅被人收養一端而已（例如錯誤
  或其他民俗、法律上之原因），是上訴人抗辯被上訴人於一九七三年至一九八一年
  間之戶口登記檔案資料記載上訴人之姓名為「吳愛平」一節，即使屬實，亦不能證
  明被上訴人有被人收養之事實。苟有關戶籍登記資料上「吳愛平」之記載係因被上
  訴人被吳玉生其人所收養，吳玉生又已於一九七二年死亡（見本院卷第一四九頁正
  面、第二三八頁正面第一行至第二行），為何一九八一年以後有關文件又皆記載為
  「乙○○」？且即使被上訴人曾經一度與他人成立收養關係，而更改其姓氏，惟其
  既於被繼承人唐鴻才於八十七年（一九九八年）死亡之前，回復其本姓，足見其亦
  已與他人終止收養關係，被上訴人既已回復與其唐鴻才之父女關係，自仍非不得為
  唐鴻才之繼承人。
七上訴人所抗辯大陸地區時有不肖人士買通有關人員出具不實公證書，以攫取臺灣地
  區人民之遺產等情，雖非無據，惟不能以此即概認大陸地區所出具之公證書皆為虛
  偽。且以本案而言，被上訴人於原審所提出作為證據之「常住人口登記表」（見原
  審卷第一三四頁），經原審查證結果，係屬偽造，已經原審詳為論述，足見上訴人
  （或其委託之人）不擇手段阻止被上訴人獲取唐鴻才遺產之可能性亦不能予以排除
  。兩造及兩造親友雖向本院提出多紙書狀，互指對方在大陸地區○○○○○道虛構
  或隱瞞事實真相，惟渠等所提出之各種文書，均係未經大陸地區機構公證及海峽交
  流基金會驗證之私文書，本院均不予採信。另上訴人向本院提出之「學生花名冊」
  、公證書（見本院卷第一五三至一六八頁），均係影本，且未經海峽交流基金會驗
  證，其內容又與被上訴人是否有被人收養之待證事項無直接關聯，自不足以作為有
  利於上訴人之證據。又上訴人所提出大陸地區律師所制作之調查筆錄影本（見本院
  卷一六九至一七四頁），僅屬未經大陸地區公證及海峽交流基金會驗證私人文書，
  觀乎兩造對本件繼承權爭執之烈，再對照上訴人曾經向原審提出偽造大陸地區公證
  書之事實，本院更難予以輕信。
八又唐鴻才雖然早年即已退休，惟尚非不得於退休後從事其他有一定收入之經濟活動
  ，上訴人抗辯唐鴻才已經退休，不可能其他收入存入帳戶一節，於一般經驗法則已
  經有所違背。且依據八十五年度綜合所得稅申報書顯示，上訴人丙○○另有多筆存
  款，且有自有房地（見本院卷一一八至一三五頁），足見其抗辯其所有之收入均存
  入唐鴻才之國軍儲蓄帳戶生息一節，顯然不實。原審依據存款封套上所書寫之筆跡
  是否為唐鴻才親筆所書，判斷系爭存款之歸屬，自屬適當，上訴意旨仍執陳詞抗辯
  唐鴻才名下之存款未必屬於唐鴻才所有一節，顯不足採。
九又遺產在分割前固屬公同共有，惟因本件訴訟之兩造即為繼承人之全體，是被上訴
  人起訴請求其他繼承人即上訴人為特定部分之給付，本即含有請求分割遺產之意思
  ，原審因依被上訴人之請求，命上訴人為給付判決，亦無不合。
十從而，原審依被上訴人之抗辯，所為上訴人不利之判決，即無不合，上訴論旨指摘
  原判決不當，求予廢棄，為無理由，其上訴應予駁回。
十一至兩造其餘之攻擊或防禦方法及未經援用之證據，經本院斟酌後，認為均不足以影
  響本判決之結果，自毋庸逐一詳予論駁，併此敘明。
十二據上論結：本件上訴為無理由，依民事訴訟法第四百四十九條第一項、第八十五條
  第一項前段、第七十八條，判決如主文。
中      華      民      國    八十九    年     十一     月    二十一    日
                                    審判長法官  謝  志  揚
                                          法官  闕  銘  富
                                          法官  何  方  興
右為正本係照原本作成。
如不服本判決，應於判決送達後二十日內向本院提出上訴狀，其未表明上訴理由者，
應於提出上訴狀後二十日內向本院補提理由狀(均須按他造當事人之人數附繕本)。
上訴時應提出委任律師或具有律師資格之人之委任狀；委任有律師資格者，另應附具
律師及格證書及釋明委任人與受任人有民事訴訟法第四百六十六條之一第一項但書或
第二項( 詳附註 )所定關係之釋明文書影本。
                                  法院書記官  劉  妙  娘
中      華      民      國    八十九    年     十一     月    二十一    日
附註：民事訴訟法第四百六十六條之一( 第一項、第二項 )：
對於第二審判決上訴，上訴人應委任律師為訴訟代理人。但上訴人或其他法定代理人
具有律師資格者，不在此限。
上訴人之配偶、三親等內之血親、二親等內之姻親，或上訴人為法人、中央地方機關
時，其所屬專任人員具有律師資格並經法院認為適當者，亦得為第三審訴訟代理人。


司法院資訊處製作；財團法人民間司法改革基金會備份。
